【裁判字號】    90,上易,30
【裁判日期】    901113
【裁判案由】    侵權行為損害賠償
【裁判全文】
臺灣高等法院臺南分院民事判決  九十年度上易字第三○號  Ｊ
      上  訴  人    戊  ○  ○.
      兼訴訟代理人  丁  ○  ○.
      被  上訴人    乙  ○  ○.
                    丙  ○  ○.
      訴訟代理人    甲  ○  ○.
右當事人間請求侵權行為損害賠償事件，上訴人對於中華民國八十九年十二月十一日
臺灣臺南地方法院第一審判決（八十九年度訴字第三六三號）提起上訴，本院判決如
左：
      主    文
上訴駁回。
第二審訴訟費用由上訴人負擔。
      事    實
甲、上訴人方面：
一、聲明：求為判決：(一)原判決廢棄。(二)駁回被上訴人在第一審之訴。
二、陳述：除與原判決記載相同者，茲引用之外，補稱：
  (一)上訴人戊○○補稱：被上訴人只有輕微的瘀血，當天伊是回家探望母親，伊看見
    被上訴人他們這麼多人打伊媽媽，伊只是勸架而已，被上訴人請求過高。
  (二)上訴人丁○○補稱：
    (1)否認有以穢語罵丙○○，因丙○○打上訴人之母，故表示不再尊敬她。
    (2)否認有打乙○○、丙○○，刑事判決認定事實錯誤。又被上訴人只有輕傷，請
      求金額過高，上訴人沒有能力負擔。
三、證據：除援用第一審所提證據外，補提台南縣新化鎮調解委員會調解書一份。
乙、被上訴人方面：
一、聲明：求為判決：駁回上訴。
二、陳述：
  (一)與原判決記載相同。
  (二)否認上訴人之陳述。
三、證據：援用第一審所提證據。
丙、本院依職權調取台灣台南地方法院八十八年易字二七四七號刑事卷全卷。
      理      由
一、本件被上訴人主張：伊等於八十八年五月二十一日，到上訴人台南縣新化鎮○○
    路二五二巷八號住處，欲與上訴人丁○○協商與甲○○離婚事宜，乃上訴人竟共
    同毆打伊成傷、且公然以三字經辱罵丙○○，致伊身體受傷、名譽受損，爰請求
    上訴人丁○○賠償被上訴人丙○○新台幣（下同）十萬元，上訴人戊○○賠償乙
    ○○五十萬元，並均加付法定遲延利息之判決等語，上訴人則以伊等並未毆打被
    上訴人，雙方僅係互相拉扯，並無辱罵被上訴人，被上訴人請求過高，資為抗辯
    。（原審就被上訴人丙○○部分，判准七萬元，駁回其餘請求，丙○○就其敗訴
    部分未上訴，就乙○○部分，判准四萬五千元，駁回其餘請求，乙○○就其敗訴
    部分未上訴，另上訴人就原審判決命其分別給付一審共同原告甲○○各三萬元部
    分未聲明不服，甲○○亦未就其敗訴部分上訴，均已確定，不在本院審判範圍，
    先予敘明。）
二、被上訴人主張伊與甲○○等三人，於八十八年五月二十一日，為協調上訴人丁○
    ○與甲○○離婚事宜，到上訴人丁○○位於台南縣新化鎮○○路二五二巷八號住
    處，剛進門即受上訴人母親鍾黃貴麵挑釁，鍾黃貴麵並推被上訴人丙○○，甲○
    ○見狀即上前阻擋，鍾黃貴麵即呼叫上訴人下樓，上訴人丁○○即以「幹你娘」
    辱罵丙○○，上訴人鍾寶賢並以拳頭毆打乙○○，致丙○○受有左胸下部前側瘀
    腫（長乘四公分）之傷害，乙○○則受有右胸上部紅腫（長四乘四公分）及左肘
    皮下瘀血（長五乘一公分）等傷害之事實，已據被上訴人提出診斷証明書二張為
    証，（見台南縣警察局新化分局刑案偵查卷，未編頁碼），上訴人雖承認兩造間
    確有爭執拉扯，但否認有辱罵、毆打被上訴人丙○○、乙○○之情事，然查：(一)
    證人即當天陪同被上訴人前往之雙方友人翁全安於偵查庭時證稱：「戊○○打乙
    ○○，我有看到，用右拳頭打左臉頰與左胸，彩鳳倒地，其他均相互拉扯，他們
    均互相罵，丁○○一直講三字經「幹你娘」等很多。」，（偵查卷第十一頁）。
    其於原審刑事庭審理時亦證稱：「伊是去當和事佬，．．．戊○○就過去打乙○
    ○右邊肩膀及胸部，．．．丁○○本來是在樓上，．．．並有辱丙○○『你不
    是我媽媽，幹你娘，你不會讓我幹』．．．」等語相符（原審刑事卷二十四頁）
    。(二)另證人林玲華於原審刑事庭審理時亦證稱：「．．．我站在原地看，看到鍾
    姓兄弟二人將他們推出，看到高的那女人（指乙○○）是被他們家第三個兒子（
    指戊○○）往她胸前捶打二下，倒在地上．．．，都有聽他們二兄弟在很難聽
    的話，．．．」，（原審刑事卷六十頁），二位目擊証人所証述情節相符，丁○
    ○亦自承對丙○○講「你不是我媽媽，幹你娘，你不會讓我幹」等穢語，被上訴
    人丙○○、乙○○主張伊等人受有上揭傷害辱罵之事實，堪以採信，即刑事庭亦
    為相同認定，分別判處上訴人傷害公然侮辱罪確定，已經本院依職權調取本八十
    九年度上易字第三九一號刑事卷宗查明，被上訴人主張，堪以採信。(三)被上訴人
    丁○○雖辯稱：「伊見丙○○打伊母親，一時氣憤才罵那些話，那是伊的口頭禪
    ，沒有辱罵她的意思」等語，惟查侵害他人名譽係指以言語、文字或其他方法貶
    損他人在社會上的評價，使其受到他人之憎惡、藐視、侮辱、嘲笑、不齒與其來
    往，上訴人丁○○上開言詞足以使被上訴人丙○○在社會上之一般評價遭受貶抑
    ，所辯尚非可取。
三、按因故意或過失，不法侵害他人之權利者，負損害賠償責任；不法侵害他人之身
    體、健康、名譽、自由、信用、隱私、貞操，被害人雖非財產上之損害，亦得請
    求賠償相當之金額，民法第一百八十四條第一項前段、第一百九十五條第一項前
    段分別定有明文。上訴人戊○○毆傷被上訴人乙○○，上訴人丁○○毆傷、辱罵
    丙○○，已如前述，則被上訴人請求上訴人賠償非財產損害，自屬有據。爰審酌
    被上訴人丙○○、甲○○之傷害均屬瘀腫、烏青，尚非嚴重，被上訴人丙○○現
    無工作，國小畢業，乙○○為高中老師，月入五萬元，大學畢業，上訴人戊○○
    為專科畢業，現任警員，上訴人丁○○陸軍官校畢業，於仁愛之家擔任管理員、
    以及本件傷害原因、兩造間之親戚關係等一切情況，認丙○○請求上訴人丁○○
    賠償以七萬元，乙○○請求上訴人戊○○賠償以四萬五千元為適當，被上訴人就
    此部分請求，應予准許，逾此範圍所為之請求，為無理由，應予駁回。
四、綜上所述，本件被上訴人主張為可採，上訴人所辯尚非可採。從而，被上訴人乙
    ○○本於侵權行為之法律關係，請求上訴人戊○○給付四萬五千元，被上訴人丙
    ○○請求上訴人丁○○給付七萬元，並各自起訴狀繕本送達上訴人翌日即八十八
    年十一月二十五日起算至清償日止，按年息百分之五計算之利息，為有理由，應
    予准許。是則原審判命上訴人如數給付，並依聲請為附條件之假執行宣告，於法
    並無不合。上訴意旨仍執陳詞指摘原判決不當，求予廢棄改判，為無理由，應駁
    回其上訴。
五、據上論結，本件上訴為無理由，依民事訴訟法第四百四十九條第一項、第七十八
    條、第八十五條第一項前段，判決如主文。
中      華      民      國    九十      年     十一     月      十三    日
                                    臺灣高等法院臺南分院民事第四庭
~B1審判長法官  王    惠    一
~B2      法官  張    世    展
~B3      法官  吳    上    康
右為正本係照原本作成。
不得再上訴。
中      華      民      國    九十      年     十一     月      十四    日
~B法院書記官  洪    雅    美


司法院資訊處製作；財團法人民間司法改革基金會備份。
